臺灣高等法院刑事裁定
109年度抗字第321號
抗  告  人
即  受刑人  潘駿承



上列抗告人即受刑人因聲請定其應執行刑案件，不服臺灣桃園地
方法院108 年度聲字第4627號，中華民國108 年12月31日裁定（
聲請案號：臺灣桃園地方檢察署108 年度執聲字第3272號、108 
年度字第14997 號），提起抗告，本院裁定如下：
    主  文
原裁定撤銷。
甲○○犯如附表編號1 至5 、7 所示各罪所處之刑，應執行有期徒
刑陸年貳月，併科罰金新臺幣拾捌萬元，罰金如易服勞役，以新
臺幣壹仟元折算壹日。
其餘聲請（即如附表編號6 ）駁回。 
    理  由
一、原裁定意旨略以：茲檢察官依抗告人即受刑人甲○○（下稱抗
    告人）之聲請，就抗告人所犯如附表所示之罪聲請定其應執
    行之刑，原審審核相關事證，認符合刑法第53條定執行刑之
    要件，聲請為正當，自應依法定其應執行之刑。爰審酌如附
    表所示案件之罪名、犯罪類型、犯罪手段、動機、目的之異
    同及其責任非難重複程度高低狀況，並就全案為整體之非難
    評價後，定其應執行刑為有期徒刑9 年，併科罰金新臺幣25
    萬元，諭知罰金如易服勞役之折算標準等語。
二、抗告意旨略以：法院定應執行刑應受外部界限、內部界限之
    限制，並遵守比例原則、公平正義原則，且刑法廢除連續犯
    規定後，對於部分習慣犯若採一罪一罰，將造成刑罰過重之
    不合理現象。再參照基隆地方法院99年度易字第538 號判決
    就該案被告犯數罪（合計判處有期徒刑12 年8 月）定其應
    執行有期徒刑3 年；本院97年度上訴字第5195號判決就該案
    被告犯數罪（合計判處有期徒刑132 年8 月）定其應執行有
    期徒刑8 年；臺灣臺中地方法院98年度易字第2067號判決就
    該案被告犯數罪（合計判處有期徒刑24年1 月）定其應執行
    有期徒刑3 年4 月；臺灣臺中地方法院98年度聲字第5043號
    裁定就該案被告犯數罪（合計判處有期徒刑3 年7 月）定其
    應執行有期徒刑1 年10月；本院臺中高分院104 年度抗字第
    66號判決就該案被告犯數罪（合計判處有期徒刑10年）定其
    應執行有期徒刑5 年10月；臺灣新北地方法院104 年度訴字
    第943 號判決就該案被告犯數罪（合計判處有期徒刑32 年
    ）定其應執行有期徒刑8 年6 月；同法院105 年度訴字第84
    號判決就該案被告犯數罪（合計判處有期徒刑53年4 月）定
    其應執行有期徒刑4 年4 月等實務見解。原裁定對抗告人所
    犯如附表所示之罪酌量之刑期，尤嫌過苛，請撤銷原裁定，
    並為兼顧抗告人審級利益，發回原審法院，更為妥適之處置
    云云。
三、按裁判確定前犯數罪者，併合處罰之。但有下列情形之一者
    ，不在此限：一、得易科罰金之罪與不得易科罰金之罪；二
    、得易科罰金之罪與不得易服社會勞動之罪；三、得易服社
    會勞動之罪與不得易科罰金之罪；四、得易服社會勞動之罪
    與不得易服社會勞動之罪；前項但書情形，受刑人請求檢察
    官聲請定應執行刑者，依第51條規定定之；數罪併罰，有二
    裁判以上者，依刑法第51條之規定，定其應執行之刑；又宣
    告多數有期徒刑者，於各刑中之最長期以上，各刑合併之刑
    期以下，定其刑期，但不得逾30年；刑法第50條、第53條及
    第51條第5 款分別定有明文。依上開規定，得依數罪併罰規
    定定應執行刑者，自以裁判確定前所犯之數罪為限，裁判確
    定後另犯他罪，不在數罪併罰規定之列。被告所犯數罪有二
    裁判以上時，其所犯各罪是否合於數罪併罰規定，應以各裁
    判中最初判決確定者為基準，凡在該裁判確定前所犯之各罪
    ，均應依刑法第50條、第51條各款規定，定其應執行之刑。
    其餘在該裁判確定之後所犯之罪，則不得與在上開最初判決
    確定之前所犯者合併定執行刑，而應與上開應執行之刑分別
    執行（最高法院18年上字第1360號、32年非字第63號判例參
    照）。次按非法持有槍砲彈藥刀械等違禁物，所侵害者為社
    會法益，其持有之繼續，為行為之繼續，而非狀態之繼續，
    故其持有槍砲彈藥刀械時，該罪雖告成立，但其完結，須繼
    續至持有行為終了時為止。又刑法第53條所謂「數罪併罰，
    有二裁判以上者，依第51條之規定，定其應執行之刑」，係
    以二裁判以上所宣告之數罪，均在裁判確定前所犯為要件；
    行為繼續犯之罪，雖其行為始於他罪判決確定前，但其行為
    終了之日已在他罪判決確定後者，因該罪與他罪已非裁判確
    定前所犯數罪，自無該條之適用（最高法院108年度台抗字
    第896號裁定意旨參照）。另參諸數罪併合處罰之立法意旨
    ，除在於緩和多數有期徒刑合併執行所造成之苛酷外，更避
    免責任非難之重複，蓋有期徒刑之科處，不僅在於懲罰犯罪
    行為，更重在矯治犯罪行為人、提升其規範意識，及回復社
    會對於法律規範之信賴，是應併合處罰之複數有期徒刑倘一
    律合併執行，將造成責任非難之效果重複滿足、邊際效應遞
    減之不當效果，甚至有違責任主義，故採行加重單一刑主義
    ，以期責罰相當。是法院就應併合處罰之數個有期徒刑宣告
    定其應執行刑時，不僅應遵守法律所定「以宣告各刑中之最
    長期為下限，各刑合併之刑期為上限，但最長不得逾30年」
    之外部界限，更應受不得明顯違反公平正義、法律秩序理念
    及目的之規範。具體而言，於併合處罰，其執行刑之酌定，
    應視行為人所犯數罪之犯罪類型而定，倘行為人所犯數罪屬
    相同之犯罪類型者（如複數竊盜、施用或販賣毒品等），於
    併合處罰時，其責任非難重複之程度較高，應酌定較低之應
    執行刑；然行為人所犯數罪雖屬相同之犯罪類型，但所侵犯
    者為具有不可替代性、不可回復性之個人法益（如殺人、妨
    害性自主），於併合處罰時，其責任非難重複之程度則較低
    ，自可酌定較高之應執行刑；另行為人所犯數罪非惟犯罪類
    型相同，且其行為態樣、手段、動機均相似者，於併合處罰
    時，其責任非難重複之程度更高，應酌定更低之應執行刑；
    反之，行為人所犯數罪各屬不同之犯罪類型者，於併合處罰
    時，其責任非難重複之程度甚低，當可酌定較高之應執行刑
    。至個別犯罪之犯罪情節或對於社會之影響、行為人之品性
    、智識、生活狀況或前科情形等，除前述用以判斷各個犯罪
    之犯罪類型、法益侵害種類、犯罪行為態樣、手段、動機是
    否相同、相似，以避免責任非難過度重複者外，乃個別犯罪
    量處刑罰時已斟酌過之因素，要非定應執行刑時應再行審酌
    者。
四、撤銷改判之理由：
  ㈠本件抗告人犯如附表所示之7 罪，均經分別確定在案，原審
    於各宣告刑中之最長期〔有期徒刑3 年2 月，併科罰金新臺
    幣（下同）10萬元〕以上，各刑合併之刑期（有期徒刑9 年5
     月，併科罰金31萬元）以下，定其應執行有期徒刑9 年，
    併科罰金25萬元，固非無見。惟查：抗告人所犯如附表編號
    6 所示之未經許可，持有槍枝之主要組成零件罪，其持有行
    為終了之日為106 年6 月20日，係於如附表編號1 所示之裁
    判確定（即106 年5 月18日）後，有本院被告前案紀錄表及
    上開刑事判決在卷可稽，揆諸前揭裁定意旨，其行為雖始於
    如附表編號1 所示之罪判決確定前，但其行為終了之日已在
    如附表編號1 所示之罪判決確定後，故附表編號6 所示之罪
    與附表編號1所示之罪，並不符合刑法第50條之裁判確定前
    犯數罪之要件，無從依刑法第53條、第51條數罪併罰之規定
    裁定定其應執行刑。原審就抗告人所犯如附表編號6 所示之
     罪與附表其餘各編號所示之罪合併定執行刑，顯有未洽。
    抗告人提起抗告，指摘原裁定不當，為有理由，自應由本院
    予以撤銷，又原審既已就如附表所示之各罪之執行刑為實體
    審酌，本院自為裁定並未損及受刑人之審級利益，且為免發
    回原裁定法院重新裁定徒增司法資源之耗費，爰依刑事訴訟
    法第413 條後段規定自為裁定。
  ㈡受刑人所犯如附表所示之7 罪，前經臺灣新北地方法院、本
    院及原審法院分別判處如附表所示之刑，均經確定在案（聲
    請書誤載部分更正如附表所示），且如附表編號2 至5 、7
    所示各罪均為如附表編號1 所示之裁判確定前所犯，此有本
    院被告前案紀錄表及上開刑事判決在卷可稽。其中受刑人所
    犯如附表編號1 、3 、4 所示3 罪所處之刑均得易科罰金，
    如附表編號2 、5 、7 所示3 罪則不得易科罰金，原不得合
    併定應執行刑。然受刑人業已請求檢察官就如附表編號1 至
    5 、7 所示之各罪合併聲請定應執行刑，此有臺灣桃園地方
    檢察署依102年1月23日修正之刑法第50條調查受刑人是否聲
    請定其應執行刑調查表1 紙附卷可參（見原審卷第9 頁），
    合於刑法第50條第2 項之規定，是檢察官就如附表編號1 至
    5、7 所示之6 罪所處之刑，聲請合併定應執行刑，其聲請
    自無不合，應予准許。
  ㈢爰審酌受刑人所犯如附表編號1 至5 、7 所示之各罪，其中
    附表編號1 、3 、4 所示3 罪均為施用第二級毒品罪，其犯
    罪類型、行為態樣、手段、動機及所侵害法益均相同，責任
    非難重複程度甚高，而附表編號2 、5 、7 所示3 罪均為非
    法持有可發射子彈具殺傷力之槍枝罪，其犯罪類型、行為態
    樣、手段、動機及所侵害法益亦均相同，責任非難重複程度
    亦甚高，惟上開2 類犯罪之犯罪類型、行為態樣及手段均不
    相同，彼此間責任非難重複程度較低，又抗告人係於105 年
    8 月13日、106 年4 月間多次犯施用毒品罪，其中附表編號
    3 、4 所示2 罪，係於2 週內為之，當有濫用毒品傾向，參
    諸施用毒品者均有相當程度之成癮性及心理依賴，應側重以
    適當之醫學治療及心理矯治處遇，是抗告人此部分犯行主要
    係戕害自身健康，並未侵害他人法益，反社會性程度相對較
    低等情，而為整體非難評價後，就如附表編號1 至5 、7所
    示各罪所處之刑定其應執行刑如主文第2 項所示，並諭知罰
    金易服勞役之折算標準。
  ㈣至於受刑人所犯如附表編號6 所示之罪，係於如附表編號1  
    所示之裁判確定後為之，核與刑法第50條第1 項前段規定不
    合，自不得與如附表編號1 所示之罪併合處罰而定應執行之
    刑，業如前述，是檢察官此部分聲請，於法不合，應予駁回
    。
據上論斷，應依刑事訴訟法第413 條，刑法第50條第2 項、第53
條、第51條第5 款、第7 款、第42條第3 項，裁定如主文。
中　　華　　民　　國　　109 　年　　4 　　月　　30　　日
    　　　　　　　刑事第十一庭  審判長法　官  楊力進
　　  　　　　　　　　　　　　　　　  法　官  沈君玲
　　　  　　　　　　　　　　　　　　  法　官  雷淑雯
以上正本證明與原本無異。　　　　　　　　　　　　　　　　
如不服本裁定，應於收受送達後5日內向本院提出抗告狀。
                                      書記官  林立柏
中　　華　　民　　國　　109 　年　　5 　　月　　5 　　日
附表
編            號             1            2 3 罪            名  施用第二級毒品 非法持有可發射子彈具殺傷力之槍枝 施用第二級毒品 宣     告     刑  有期徒刑3 月，如易科罰金，以新臺幣1 仟元折算1 日。 有期徒刑3 年2 月，併科罰金新臺幣10萬元，罰金如易服勞役，以新臺幣1 仟元折算1 日。 有期徒刑4 月，如易科罰金，以新臺幣1 仟元折算1 日。 犯   罪  日   期  105 年8 月13日 104 年5 月間某日至105年1 月8 日 106 年4 月14日 偵查（自訴）機關 年  度   案  號  臺灣新北地方檢察署105 年度毒偵字第9361號 臺灣臺北地方檢察署105 年度偵字第2311號 臺灣桃園地方檢察署106 年度毒偵字第2408號 最  後 事實審 法    院 臺灣新北地方法院 臺灣高等法院 臺灣桃園地方法院  案    號 106 年度簡上字第167 號 106 年度上訴字第591 號 106 年度壢簡字第909 號  判決日期 106 年5 月18日 106 年4 月26日 106 年6 月16日 確  定 判  決 法    院 臺灣新北地方法院 最高法院 臺灣桃園地方法院  案    號 106 年度簡上字第167 號 106 年度台上字第2465號 106 年度壢簡字第909 號  確定日期 106 年5 月18日 106 年7 月19日 107 年1 月3 日 備            註  臺灣新北地方檢察署106 年度執緝字第3997號 臺灣臺北地方檢察署106 年度執字第5952號 臺灣桃園地方檢察署107 年度執字第2876號 

編            號             4            5            6 罪            名  施用第二級毒品 非法持有可發射子彈具殺傷力之槍枝 未經許可，持有槍枝之主要組成零件 宣     告     刑  有期徒刑4 月，如易科罰金，以新臺幣1 仟元折算1 日。 有期徒刑1 年8 月，併科罰金新臺幣10萬元，罰金如易服勞役，以新臺幣1 仟元折算1 日。 有期徒刑6 月，併科罰金新臺幣5 萬元，有期徒刑如易科罰金，罰金如易服勞役，均以新臺幣1 仟元折算1 日。 犯   罪  日   期  106 年4 月7 日為警採尿前96小時內之某時許 105 年4 、5 月間某日至105 年8 月15日 105 年11月中旬後至106 年6 月20日 偵查（自訴）機關 年  度   案  號  臺灣新北地方檢察署106 年度毒偵字第3498號 臺灣臺北地方檢察署105 年度偵字第17882 號 臺灣新北地方檢察署106 年度偵緝字第3242號 最  後 事實審 法    院 臺灣新北地方法院 臺灣高等法院 臺灣新北地方法院  案    號 106 年度簡上字第828 號 106 年度上訴字第1537號 106 年度審訴字第1982號  判決日期 106 年11月16日 106 年8 月9 日 107 年1 月25日 確  定 判  決 法    院 臺灣新北地方法院 最高法院 臺灣新北地方法院  案    號 106 年度簡上字第828 號 106 年度台上字第4030號 106 年度審訴字第1982號  確定日期 106 年11月16日 106 年12月6 日 107 年3 月6 日 備            註  臺灣新北地方檢察署107 年度執字第1776號 臺灣臺北地方檢察署106 年度執字第9422號 臺灣新北地方檢察署107 年度執字第4212號 

編            號             7 （本欄空白） （本欄空白） 罪            名  非法持有可發射子彈具殺傷力之槍枝 （本欄空白） （本欄空白） 宣     告     刑  有期徒刑3 年2 月，併科罰金新臺幣6 萬元，罰金如易服勞役，以新臺幣1 仟元折算1 日。 （本欄空白） （本欄空白） 犯   罪  日   期  105 年5 月間某日至106 年4 月15日 （本欄空白） （本欄空白） 偵查（自訴）機關 年  度   案  號  臺灣桃園地方檢察署106 年度偵字第10484 號 （本欄空白） （本欄空白） 最  後 事實審 法    院 臺灣桃園地方法院      （本欄空白） （本欄空白）  案    號 107 年度訴字第194 號 （本欄空白） （本欄空白）  判決日期 108 年3 月22日 （本欄空白） （本欄空白） 確  定 判  決 法    院 臺灣桃園地方法院      （本欄空白） （本欄空白）  案    號 107 年度訴字第194 號 （本欄空白） （本欄空白）  確定日期 108 年7 月15日 （本欄空白） （本欄空白） 備            註  臺灣桃園地方檢察署108 年度執字第14997 號 （本欄空白） （本欄空白）